臺灣臺南地方法院交通事件裁定　　　　100年度交聲字第535號
移送機關　　交通部公路總局嘉義區監理所麻豆監理站
異議人即
受處分人　　蔡佶螢
上列異議人即受處分人因違反道路交通管理處罰條例案件，對於
交通部公路總局嘉義區監理所麻豆監理站民國100年7月5日所為
之裁決處分（處分案號：麻監裁罰字第裁75-M00000000號）聲明
異議，本院裁定如下：
    主    文
原處分（即罰鍰新臺幣陸仟元、吊銷駕駛執照、壹年內不得考領
駕駛執照）撤銷。
上開撤銷罰鍰新臺幣陸仟元部分，蔡佶螢不罰。
    理    由
一、原處分意旨略以：受處分人即異議人蔡佶螢（下稱異議人）
    駕駛車牌號碼3167-TL號自用一般小客車，於民國99年1月25
    日7時27分許，行經臺南縣安定鄉港南村港口1-31號前路口
    欲作右轉時，與由第三人王錦貴騎乘之車牌號碼QQ5-667號
    重型機車發生擦撞，致王錦貴人車倒地，並受有頭部外傷、
    中樞頭暈等傷害，異議人肇事後，雖有下車察看，惟未對王
    錦貴採取必要救護措施及依規定處置，並通知警察機關處理
    而逕為逃逸，且未留下其它資料，經臺南縣警察局善化分局
    （下稱舉發機關）警員調閱路口監視器而循線通知異議人到
    局製作筆錄後，予以製單舉發，嗣經移送機關即交通部公路
    總局嘉義區監理所麻豆監理站（下稱原處分機關）依道路交
    通管理處罰條例第62條第3項、第4項（原處分漏載第3項）
    、第67條第3項（原處分漏載第67條第3項）及違反道路交通
    管理事件統一裁罰基準表之規定，裁處異議人罰鍰新臺幣（
    下同）6,000元，吊銷駕駛執照，1年內不得考領駕駛執照等
    語。
二、聲明異議意旨略以：異議人因緩起訴期間已屆滿，並繳納緩
    起訴處分金50,000元，為此聲明異議，請求撤銷原處分等語
    。
三、按汽車駕駛人，行經有燈光號誌管制之交岔路口紅燈右轉者
    ，處600元以上1,800元以下罰鍰，道路交通管理處罰條例第
    53條第2項定有明文；次按汽車駕駛人駕駛汽車肇事致人受
    傷或死亡者，應即採取救護措施及依規定處置，並通知警察
    機關處理，不得任意移動肇事汽車及現場痕跡證據，違反者
    處3,000元以上9,000元以下罰鍰；前項駕駛人肇事致人受傷
    而逃逸者，吊銷其駕駛執照，1年內不得考領駕駛執照，道
    路交通管理處罰條例第62條第3項前段、第4項前段、第67條
    第3項亦規定甚明。
四、經查：
  (一)異議人於上揭時、地駕駛車牌號碼3167-TL號自小客車，肇
    事致被害人王錦貴受傷後，未對王錦貴採取救護措施及依規
    定處置，亦未通知警察機關處理，即任意移動肇事汽車及現
    場痕跡證據離去，嗣經舉發機關警員循線通知異議人到局製
    作筆錄後，予以製單舉發，並經原處分機關裁處如前所述之
    裁罰等情，有臺南縣警察局99年2月9日南縣警交字第M00000
    000號舉發違反道路交通管理事件通知單及原處分機關100年
    7月5日麻監裁罰字第裁75-M00000000號裁決書各1份附卷可
    稽，且為異議人所不爭執，此部分違規事實已可認定。
  (二)惟按95年2月5日生效之行政罰法第26條第1項規定，一行為
    同時觸犯刑事法律及違反行政法上義務規定者，依刑事法律
    處罰之。但其行為應處以其他種類行政罰或得沒入之物而未
    經法院宣告沒收者，亦得裁處之。究其立法目的，無非以一
    行為同時觸犯刑事法律及違反行政法上義務規定時，由於刑
    罰與行政罰同屬對不法行為之制裁，而刑罰之懲罰作用較強
    ，故依刑事法律處罰，即足資警惕時，實無一事二罰再處行
    政罰之必要，且刑事法律處罰，由法院依法定程序為之，較
    符合正當法律秩序，應予優先適用，但罰鍰以外之沒入或其
    他種類行政罰，因兼具維護公共秩序之作用，為達行政目的
    ，行政機關仍得併予裁處。
  (三)查異議人上開肇事逃逸行為，業經檢察官依刑事訴訟法第25
    3條之2第1項第4款規定為緩起訴處分，並命受處分人向公益
    團體捐款，受處分人係履行檢察官所為緩起訴處分命令，此
    等命令名義上雖非刑罰，但仍是一種特殊處遇措施，造成受
    處分人之財產減少，性質上亦屬剝奪人民財產權之處分，與
    刑事制裁無異，實質上為刑事處罰。故檢察官為緩起處分並
    命向公益團體捐款者，該捐款解釋上亦應認屬道路交通管理
    處罰條例第35條第8項所規定之罰金為宜。而本件異議人在
    刑事部分，既經檢察官為緩起訴處分，並經檢察官命向臺南
    市國民中小學學生紓困助學金專戶管理委員會支付50,000元
    ，而異議人亦於99年6月14日履行上開緩起訴處分之負擔完
    畢，且該緩起訴於100年5月12日期滿未經撤銷，此業據本院
    依職權調取臺灣臺南地方法院檢察署99年度緩字第1377號緩
    起訴執行卷宗全卷核閱相符，並有臺南市政府99年6月21日
    南市教國字第09912544560號函文暨函檢附之收據1紙附於該
    卷可憑，依前開說明，本件異議人肇事逃逸之行政罰罰鍰部
    分，應不得再為裁處。
  (四)至原處分機關雖援引法務部95年5月25日法律字第095070039
    3號函，認行政罰法第26條第2項所稱「不起訴處分」，包括
    緩起訴處分，亦即是不起訴的一種，並非刑罰，應無行政罰
    法「一事不二罰」適用云云。然查：依刑事訴訟法第253條
    之1規定，有關緩起訴處分須具備：犯罪嫌疑充足、斟酌刑
    法第57條所列事項、為公共利益維護、以緩起訴為適當者（
    即適當性）等要件，核與不起訴處分要件尚屬有間。是如認
    行政罰法第26條第2項規定不起訴處分包含緩起訴處分，即
    已逾文義解釋範圍。又關於緩起訴處分要件及裁量基準，與
    不起訴處分相較，均有不同，至多應僅得視緩起訴處分係暫
    緩起訴處分，而非不起訴處分。是基於前述諸多理由，緩起
    訴處分與行政罰法第26條第2項列舉之不起訴處分等情形迥
    然有別，無從遽為比擬而為相同之處置。另原處分機關認行
    政罰法第26條第1項所謂「依刑事法律處罰之」，應係指罪
    刑法定主義及刑事法律正當程序運作完成始足當之云云。然
    查緩起訴制度設計，乃為使司法資源有效運用，填補被害人
    損害、有利被告或犯罪嫌疑人再社會化及犯罪特別預防等目
    的。爰參考日本起訴猶豫制度及德國附條件及履行期間暫不
    提起公訴制度，於本條增訂緩起訴處分制度，其適用範圍以
    被告所犯為死刑、無期徒刑或最輕本刑為3年以上有期徒刑
    以外之罪者，始有適用，其猶豫期間為1年以上3年以下，此
    觀刑事訴訟法第253條之1立法理由即明。故而，檢察官對於
    觸犯刑事法律之犯罪行為，於符合緩起訴要件者，為緩起訴
    處分，自當符合罪刑法定主義及刑事法律正當程序原則，原
    處分機關認緩起訴制度不受上開原則拘束，顯有誤解。
  (五)另原處分機關對異議人裁處吊銷駕駛執照，1年內不得考領
    駕駛執照之處分，核與徒刑之目的不同、種類殊異，乃為達
    維護用路權人生命、身體安全之裁罰性不利處分，屬行政罰
    法第26條第1項但書所稱其他種類行政罰，原處分機關固得
    裁處之，惟該吊銷駕駛執照，1年內不得考領駕駛執照部分
    ，原處分機關已於99年3月12日麻監裁罰字第裁75-M0000000
    0號裁決書為裁決，經異議人聲明異議後，本院嗣於99年6月
    14日以99年度交聲字第436號交通事件裁定撤銷該處分關於
    罰鍰之裁罰，吊銷駕駛執照，1年內不得考領駕駛執照部分
    之異議則駁回，並已確定在案；是本案有關吊銷駕駛執照，
    1年內不得考領駕駛執照之處分部分，既經原處分機關於99
    年3月12日以麻監裁罰字第裁75-M00000000號裁決書為裁決
    ，並經本院99年度交聲字第436號交通事件裁定確定，則原
    處分機關就此確定部分再為裁決，已然重覆，亦有未洽，爰
    併予撤銷之。
五、綜上所述，原處分機關就異議人所處罰鍰6,000元，吊銷駕
    駛執照，1年內不得考領駕駛執照之行政裁罰，既有未洽，
    爰由本院依法撤銷之，並就其中罰鍰6,000元部分為異議人
    不罰之諭知；另有關吊銷駕駛執照，1年內不得考領駕駛執
    照部分，由原處分機關逕依99年3月12日麻監裁罰字第裁75-
    M00000000號裁決書及本院99年度交聲字第436號交通事件裁
    定執行即可，附此敘明。
六、據上論結，依道路交通管理處罰條例第87條第2項、道路交
    通事件處理辦法第19條前段，裁定如主文。
中    華    民    國   100    年    9     月    29    日
                      交通法庭  法  官  林福來
以上正本證明與原本無異。
如不服本裁定，應於收受送達後5日內向本院提出抗告狀。（應
附繕本）
                                書記官  李淑惠
中    華    民    國   100    年    10    月    3     日